臺灣高等法院刑事判決　　　　　　　　96年度上易字第2259號
上　訴　人
即　被　告　甲○○
上列上訴人因傷害案件，不服臺灣板橋地方法院九十六年度易字
第一二二四號，中華民國九十六年七月二十五日第一審判決（起
訴案號：臺灣板橋地方法院檢察署九十五年度偵字第三四五七號
），提起上訴，本院判決如下：
    主  文
上訴駁回。
    犯罪事實
乙○○與甲○○均為臺北縣三峽鎮○○路白雞商場店家。甲○○
與乙○○於民國九十四年七月二十八日十八時許，在前開商場二
十號前，因細故發生爭執，竟各基於傷害人身體之概括犯意而相
互毆打。復於翌（二十九）日八時二十五分許，在上開地點，復
互相叫罵進並動手相互拉扯，因而致甲○○受有左眼、左上臂擦
傷，右前臂、右肩挫傷併腫脹等傷害；乙○○受有右前額瘀腫及
右臉右前臂抓傷等傷害。
    理  由
甲、程序部分：
  壹、按判決書應分別記載裁判之主文與理由；有罪之判決書並
      應記載「犯罪事實」，且得與理由合併記載，為九十三年
      六月二十三日修正之刑事訴訟法第三百零八條所明定，參
      諸其立法理由為：刑事有罪判決所應記載之事實應係賦予
      法律評價而經取捨並「符合犯罪構成要件」之具體社會事
      實，爰參考日本刑事訴訟法第三百三十五條第一項之立法
      例，將原條文後段所定「並應記載事實」修正為「並應記
      載犯罪事實」，以臻明確。
      按關於非屬犯罪構成要件之犯罪細節，並不屬於有罪判決
      書必要記載之事項，自亦非判決理由所應敘述之範圍（最
      高法院九十四年台上字第六三三八號判決參照）；次按，
      有罪判決書應記載之「犯罪事實」，應係指符合犯罪構成
      要件之具體社會事實，如被告犯罪之時間、地點、手段以
      及其他該當於犯罪構成要件而足資認定既判力範圍之具體
      社會事實；至於構成要件以外之其他適用法律事實，例如
      ：刑罰之加重或減輕事由，可無須在「犯罪事實」欄中記
      載，僅於理由內依刑事訴訟法第三百十條第四款記載其理
      由即足（最高法院九十四年台非第一五二號判決參照），
      合先敘明。
  貳、證據能力認定（參見乙、壹所列證據清單）：
    一、本件證據一被告之供述，被告並未主張無證據能力；另
        證據二至證據十除警訊筆錄外，分別符合刑事訴訟法第
        一百五十九條之一、第一百五十九條之四之傳聞法則之
        例外規定，而均得作為本件之證據。
    二、次按被告以外之人於審判外之陳述，雖不符前四條之規
        定，而經當事人於審判程序同意作為證據，法院審酌該
        言詞陳述或書面陳述作成時之情況，認為適當者，亦得
        為證據；又當事人、代理人或辯護人於法院調查證據時
        ，知有第一百五十九條第一項不得為證據之情形，而未
        於言詞辯論終結前聲明異議者，視為有前項之同意，刑
        事訴訟法第一百五十九條之五第一項、第二項分別定有
        明文。
        查證據二至證據六：證人乙○○、陳麗如、鄭福仁、葉
        俊利、吳哲明於警詢時之陳述，雖屬被告以外之人於審
        判外之言詞陳述，惟被告甲○○未於本院言詞辯論終結
        前就相關證據無證據能力，聲明異議，依上開規定，即
        視為同意於審判程序作為證據，復經本院審酌陳述作成
        時之情況，認為適當，而認得作為本件之證據。
乙、認定犯罪構成要件事實所憑之證據及其認定之理由：
  壹、證據清單：
      證據一：被告甲○○供述（警詢、偵訊、原審、本院）。
      證據二：證人乙○○證述（警詢、偵訊、原審）。
      證據三：證人陳麗如證述（警詢、偵訊、原審）。
      證據四：證人鄭福仁證述（警詢、偵訊、原審）。
      證據五：證人葉俊利證述（警詢、偵訊、原審）。
      證據六：證人吳哲明證述（警詢、偵訊、原審）。
      證據七：證人許錦霞證述（偵訊）。
      證據八：證人陳木水證述（偵訊、原審）。
      證據九：甲○○恩主公醫院診斷證明書。
      證據十：乙○○恩主公醫院診斷證明書。
  貳、認定之理由：
    一、訊據被告甲○○矢口否認涉有上揭犯行，辯稱：伊並沒
        有打乙○○，伊被人打等語。
    二、查被告甲○○所犯上揭傷害事實，業據告訴人乙○○於
        原審指訴證稱：九十四年七月二十八日十八時許在商場
        攤位上，因甲○○抓傷伊的手，伊才去拿做生意的木棍
        打甲○○的手二、三下；第二天他四點多就開車到商場
        ，就對我叫囂，然後他就在那裡一直叫，那時候現場有
        很多人在準備做生意，當時還沒有發生衝突，一直到早
        上七點多，我先生鄭福仁到現場準備幫我做生意，甲○
        ○就揚言要殺我們，他當時有跑來，打到我額頭，當時
        甲○○是被他太太擋著，而我擋在我先生的前面，甲○
        ○和我先生都被我們擋開了，甲○○有揮拳打我先生，
        但是打到我的額頭，後來陳麗如就打電話報警了等語（
        見本院九十六年七月十一日審判筆錄）。
        核與證人陳麗如證稱：九十四年七月二十八日下午六時
        許，被告一直對我們這一攤說一些有的沒有的，我看到
        陳麗如拿做生意的小棍子，跑到被告的攤子，後來發生
        什麼事我沒有看到；第二天早上，那時候一群人都圍在
        那裡，甲○○有揮拳，但不知道要打誰，後來打到的人
        是乙○○，他揮拳的時候，有人在前面擋住，把他們架
        開，當時是誰在擋，誰在架開，我沒有看到。（你看到
        甲○○揮拳打到乙○○，是打到乙○○的什麼地方？）
        我看到他打到乙○○的額頭等語（見同上審判筆錄）相
        符。
    三、另據告訴人乙○○所提出之財團法人恩主公醫院診斷證
        明書上記載「右前額瘀腫、右臉右前臂抓傷」等傷勢，
        足供佐證，被告甲○○空言否認傷害犯行，委無足採，
        其犯行堪予認定。
丙、適用法律：
  壹、新舊法比較：
    一、按行為後法律有變更者，適用行為時之法律。但行為後
        之法律有利於行為人者，適用最有利於行為人之法律，
        刑法第二條第一項定有明文。
        本件被告犯罪行為完成時間係在九十四年七月二十九日
        ，依中華民國刑法施行法第十條之一，中華民國九十四
        年一月七日修正公布之刑法，自九十五年七月一日施行
        ，而有依上開規定比較新舊法之必要。
    二、刑法三十三條第五款有關罰金刑之規定，修正前係規定
        一元以上（按銀元）；修正後係規定新台幣一千元以上
        ，以百元計算之，比較新舊法條自以修正前之規定較有
        利於行為人。
  　三、被告行為後，刑法第五十六條連續犯之規定，業於九十
        四年二月二日修正公布刪除，定於九十五年七月一日施
        行，則被告之犯行，因行為後新法業已刪除連續犯之規
        定，此刪除雖非犯罪構成要件之變更，但顯已影響行為
        人刑罰之法律效果，自屬法律有變更，依新法第二條第
        一項規定，比較新、舊法結果，仍應適用較有利於被告
        之修正前刑法論以連續犯（最高法院九十五年第八次刑
        事庭會議決議參照）。
    四、按比較新舊法時應就「罪刑」有關之共犯、未遂犯、想
        像競合犯、牽連犯、連續犯、結合犯、以及累犯加重、
        自首減輕暨其他法定加減原因（如身分加減）與加減例
        等一切情形，綜其全部罪刑之結果而為比較（參見最高
        法院前揭決議）。
        本件前開新舊法比較之結果，均應適用修正前之法律論
        處，爰勿庸再為綜合比較。
    五、本件被告於犯罪時之刑法第四十一條第一項前段規定：
        犯最重本刑為五年以下有期徒刑以下之刑之罪，而受六
        個月以下有期徒刑或拘役之宣告，因身體、教育、職業
        、家庭之關係或其他正當事由，執行顯有困難者，得以
        一元以上三元以下折算一日，易科罰金，又被告行為時
        之易科罰金折算標準，修正前罰金罰鍰提高標準條例第
        二條前段（現已刪除）規定，就其原定數額提高為一百
        倍折算一日，則本件被告行為時之易科罰金折算標準，
        應以銀元三百元折算一日，經折算為新臺幣後，應以新
        臺幣九百元折算為一日；同法條第二項則規定：併合處
        罰之數罪，均有前項情形，其應執行之刑逾六個月者，
        亦同。惟九十五年七月一日修正公布施行之刑法第四十
        一條第一項前段規定：犯最重本刑為五年以下有期徒刑
        以下之刑之罪，而受六個月以下有期徒刑或拘役之宣告
        者，得以新臺幣一千元、二千元或三千元折算一日，易
        科罰金；同法條第二項則規定：前項規定於數罪併罰，
        其應執行之刑未逾六個月者，亦適用之。
        比較修正前後之易科罰金折算標準，以九十五年七月一
        日修正公布施行前之規定，較有利於受刑人，則應依刑
        法第二條第一項前段，適用行為時即修正前刑法第四十
        一條第一項前段規定，定其折算標準。
        按新舊刑法關於刑之規定，雖同採從輕主義，而舊刑法
        第二條但書，係適用較輕之刑，刑法第二條第一項但書
        ，係適用最有利於行為人之法律，既曰法律，自較刑之
        範圍為廣，比較時應就罪刑有關之共犯、未遂犯、連續
        犯、牽連犯、結合犯以及累犯加重、自首減輕、暨其他
        法定加減原因、與加減例等一切情形，綜其全部之結果
        ，而為比較，再適用有利於行為人之法律處斷（參見二
        十四年上字第四六三四號判例）。而上開易刑處分與罪
        刑並無相關，依此，則勿庸與前述與罪刑相關之部分為
        綜合全部結果再為比較。
  貳、勿庸為新舊法比較部分：
      依中華民國刑法施行法第一條之一規定：「九十四年一月
      七日刑法修正時，刑法分則編未修正之條文定有罰金者，
      自九十四年一月七日刑法修正後，就其所定數額提高為三
      十倍，但七十二年六月二十日至九十四年一月七日新增或
      修正之條文，就其所定數額提高為三倍。」
      本件被告所犯刑法第二百七十七條第一項之罪，依上開修
      正後之規定，均提高為三十倍，比較新舊法，其罰金刑度
      均相同，應依一般法律適用原則，而適用裁判時法。
  參、論罪：
    一、核被告所為係犯刑法第二百七十七條第一項之傷害罪。
    二、連續犯：被告先後二次傷害犯行，時間緊接，所犯係構
        成要件相同之罪名，顯係基於概括犯意反覆為之，應依
        連續犯之規定論以一罪，並加重其刑。
丁、維持原判決及駁回上訴之理由：
  壹、查原審認被告罪證明確，適用刑事訴訟法第二百九十九條
      第一項前段，刑法第二條第一項前段、第二百七十七條第
      一項、修正前第五十六條、修正前第四十一條第一項前段
      ，修正前罰金罰鍰提高標準條例第二條，中華民國九十六
      年罪犯減刑條例第二條第一項第三款、第七條、第九條，
      刑法施行法第一之一條第一項、第二項（漏引前開法條茲
      補充之）規定，並審酌被告因細故而與乙○○發生爭執並
      相互毆打，及其素行尚佳，兼衡所受傷害程度及犯罪後被
      告甲○○仍否認犯行之態度等一切情狀，就甲○○部分量
      處拘役三十日，如易科罰金均以銀元三百元折算一日，並
      以其犯罪時間係在九十六年四月二十四日之前，核其所犯
      之罪非屬中華民國九十六年罪犯減刑條例第三條所定之罪
      名，爰依同條例第二條第一項第三款之規定，就該宣告刑
      減輕其刑至二分之一，並均諭知易科罰金之折算標準，經
      核認事用法，並無違誤，量刑亦屬妥當，應予維持。
  貳、被告上訴意旨猶謂其並未犯罪云云，為無理由，已如前所
      述，應予駁回。
據上論斷，應依刑事訴訟法第三百六十八條，判決如主文。
本案經檢察官姜貴昌到庭執行職務。
中　　華　　民　　國　　96　　年　　10　　月　　31　　日
                  刑事第十八庭　審判長法　官　溫耀源
                                    　法  官  段景榕
                                    　法  官  陳健順
以上正本證明與原本無異。
不得上訴。
                                  　　書記官　陳菊珍
中　　華　　民　　國　　96　　年　　10　　月　　31　　日
附錄論罪法條：
刑法第二百七十七條第一項。
傷害人之身體或健康者，處 3 年以下有期徒刑、拘役或 1 千元
以下罰金。
